【裁判字號】    98,交訴,27
【裁判日期】    980811
【裁判案由】    公共危險等
【裁判全文】
臺灣屏東地方法院刑事判決              98年度交訴字第27號
公  訴  人  臺灣屏東地方法院檢察署檢察官
被      告  乙○○
上列被告因公共危險案件，經檢察官提起公訴（98年度偵字第20
號），本院判決如下：
    主  文
乙○○駕駛動力交通工具肇事，致人受傷而逃逸，累犯，處有期
徒刑柒月。
    事  實
一、乙○○前因偽造文書案件，經本院以97年度簡字第973 號判
    決處有期徒刑6 月，減為有期徒刑3 月確定，於民國97年10
    月16日易科罰金執行完畢。詎仍未戒慎行止，於97年11月23
    日17時許，騎乘車號IVL-543 號重型機車，自屏東縣屏東市
    ○○路736 號前南向北之車道路邊起駛，欲迴車進入同路段
    北向南之車道行駛時，明知汽車起駛前應注意前後左右有無
    車輛，並應讓行進中之車輛優先通行，且於劃有分向限制線
    之路段，不得迴車，而依當時情形，又無不能注意之情事，
    竟疏未注意讓行進中之車輛優先通行，而於該劃有雙黃實線
    之分向限制線之路段迴車，致其機車撞擊騎乘車號OWH-213
    號重型機車沿同路段南向北駛至之甲○○，使甲○○人車倒
    地，受有右肩、右髖多處挫擦傷併內縮肌腱拉傷等傷害（過
    失傷害部分經甲○○撤回告訴，經本院為不受理判決確定）
    ；詎乙○○於肇事致人受傷後，竟未停車察看，且未為必要
    之救護或適當處置，隨即騎乘機車逃離現場。嗣經目擊民眾
    記下乙○○之機車車號報警處理，循線通知乙○○到案說明
    ，始悉上情。
二、案經屏東縣政府警察局屏東分局報告臺灣屏東地方法院檢察
    署檢察官偵查起訴。
    理  由
一、證據能力部分：
  (一)按被告以外之人於審判外之言詞或書面陳述，除法律有規定
    者外，不得作為證據；惟被告以外之人於偵查中向檢察官所
    為之陳述，除顯有不可信之情況者外，得為證據，刑事訴訟
    法第159 條第1 項、第159 條之1 第2 項分別定有明文。查
    證人丙○○於偵查中向檢察官所為之陳述，業經依法具結，
    並無證據可證明其供述有顯不可信之情況，其復於本院審理
    中出庭接受被告行使反對詰問權，自得為證據。
  (二)次按被告以外之人於審判外之陳述，雖不符刑事訴訟法第15
    9 條之1 至第159 條之4 之規定，而經當事人於審判程序同
    意作為證據，法院審酌該言詞陳述或書面陳述作成時之情況
    ，認為適當者，亦得為證據，刑事訴訟法第159 條之5 第1
    項定有明文。查本件由屏東縣政府警察局屏東分局警員翁文
    彥、小隊長雷夏生共同製作之道路交通事故現場圖及道路交
    通事故調查報告表(一)(二)，財團法人屏東基督教醫院開立之診
    斷證明書，均經檢察官及被告於本院準備程序時明示同意有
    證據能力（見本院卷第24頁左面98年5 月13日準備程序筆錄
    ），本院認該等具有傳聞證據性質之證據，並無任何違法取
    證或證明力明顯過低之瑕疵，以之作為證據使用係屬適當，
    亦有證據能力。
二、認定犯罪事實之證據及理由：
    訊據被告乙○○固坦承其曾於前揭時間騎乘車號IVL-543 號
    重型機車行經前揭地點之事實，惟矢口否認有何肇事逃逸之
    犯行，辯稱：當時伊之機車沒有倒下，伊不知道發生車禍云
    云。經查：
  (一)被告騎乘車號IVL-543 號重型機車於前揭時、地過失肇事致
    甲○○受傷之事實，除經證人即目擊者丙○○於偵訊及本院
    審理中、證人即告訴人甲○○於本院審理中結證屬實（見偵
    卷第4 、5 頁、本院卷第38至39頁、第45至46頁），另有道
    路交通事故現場圖、道路交通事故調查報告表(一)(二)、財團法
    人屏東基督教醫院診斷證明書各1 份（見警卷第8 至10頁、
    第17頁）、現場及車損照片12張（見警卷第20至25頁）可資
    佐證，合先認定。
  (二)又證人丙○○於偵訊及本院審理中結稱：當時伊與被害人（
    指甲○○，下同）同向行駛，伊減慢車速後，被害人便超越
    伊，伊聽到很大的撞擊聲，就直接向前看，看到被害人與另
    一輛車（指被告騎乘之機車）垂直對撞，被害人被撞到後跌
    坐在地上，機車也倒地，被告則好像完全不關他的事一樣，
    機車騎著就走了，當時伊距離碰撞地點不到100 公尺等語（
    見偵卷第4 、5 頁、本院卷第38、39頁），證人甲○○亦於
    本院審理時結稱：伊與對方（指被告騎乘之機車）是很大力
    的擦撞，伊被撞到時，整個人跌坐地下，伊之機車也立刻倒
    地，但對方沒有倒地，很快就離開了等語（見本院卷第45至
    46頁）；另佐以事故發生後所攝之現場及車損照片，可見證
    人甲○○騎乘之車號OWH-213 重型機車於右前方之車殼破損
    ，並碎裂散落於地（見偵卷第21頁至25頁照片編號4 、5 、
    7 、10），被告騎乘之車號IVL-543 號重型機車於左前方相
    近高度之車殼則有刮痕（見偵卷第第24頁至25頁照片編號9
    、11），顯見被告騎乘之機車與證人甲○○騎乘之機車，於
    前揭時、地所發生之碰撞非屬輕微，證人甲○○騎乘之機車
    倒地後之聲響亦甚為巨大。縱被告謂：伊有一點點重聽等語
    （見本院卷第39頁），惟以前揭道路交通事故調查報告表(一)
    所示，事發當時天候晴、日間自然光線、柏油路面乾燥無缺
    陷且無障礙物、視距良好，則被告對此近距離之碰撞豈能全
    然無視，對碰撞所生之震動又豈有毫無所感之理？俱徵被告
    於事發之際已知悉其與告訴人擦撞肇事，其辯稱不知道發生
    車禍乙節，殊無可採。從而被告於肇事後已有自己為肇事者
    之認識，對於被害人可能因事故而傷亡亦得預見，卻未下車
    探視被害人，亦未留於現場協力處理後續事宜，即逕行離開
    現場，其主觀上有肇事致人傷亡後逃逸之犯意，客觀上則有
    逃逸犯行，至為顯然。
  (三)綜上各述，本件事證明確，被告犯行洵堪認定，應依法論科
    。
三、論罪科刑部分：
    核被告所為，係犯刑法第185 條之4 之肇事致人受傷而逃逸
    罪。被告有如犯罪事實項下所載之前科紀錄，有臺灣高等法
    院被告前案紀錄表1 份附卷可稽，其於徒刑執行完畢後5 年
    內，故意再犯本案有期徒刑以上之罪，為累犯，應依刑法第
    47條第1 項規定，加重其刑。爰審酌被告係無駕駛執照而騎
    乘機車上路，除經被告於警詢時自承（見警卷第4 頁左面）
    ，另有公路監理電子閘門查詢資料1 紙在卷可考（見警卷第
    14頁），復於肇事後逃逸，其所為輕忽公共安全，並影響車
    禍之調查及被害人民事求償權之行使，誠屬不該，犯後雖就
    過失傷害部分與告訴人成立調解，經告訴人具狀撤回其告訴
    ，有撤回告訴狀1 紙附卷可參（見本院卷第21頁），然於證
    據確鑿下仍矢口否認犯行，態度難謂良好，併其犯罪之動機
    、目的及其生活狀況、品行、智識程度等一切情狀，量處如
    主文所示之刑，以示懲儆。
據上論斷，應依刑事訴訟法第299 條第1 項前段，刑法第185 條
之4 、第47條第1 項，判決如主文。
本案經檢察官潘國威到庭執行職務。
中    華    民    國    98    年    8     月    11    日
                  交通法庭  審判長法  官  吳永宋
                                  法  官  趙家光
                                  法  官  李珮妤
以上正本證明與原本無異。
如不服本判決應於收受判決後10日內向本院提出上訴書狀，並應
敘述具體理由；其未敘述上訴理由者，應於上訴期間屆滿後20日
內向本院補提理由書（均須按他造當事人之人數附繕本）「切勿
逕送上級法院」。
中    華    民    國    98    年    8     月    11    日
                                  書記官  劉淑蓉
附錄本案論罪科刑法條：
中華民國刑法第185 條之4
駕駛動力交通工具肇事，致人死傷而逃逸者，處6 月以上5 年以
下有期徒刑。


司法院資訊處製作；財團法人民間司法改革基金會備份。
